臺灣高雄地方法院刑事判決　　　　　　96年度訴緝字第124 號
公　訴　人　臺灣高雄地方法院檢察署檢察官
被　　　告　己○○
上列被告因違反銀行法等案件，經檢察官提起公訴（80年度偵字
第4579號），本院判決如下：
    主  文
本件免訴。
    理  由
一、公訴意旨略以：被告己○○係香港兆田機構總裁，於民國79
    年3 月間，以該機構名義出資，在高雄市○○○路489 號3
    樓，設立兆鈺國際資訊顧問有限公司（下稱兆鈺公司），並
    由尹曉天（違反銀行法部分，業經判決確定，另為不起訴之
    處分）任董事長，趙惠群、王玉銘及余陽仁則分別任總經理
    、財務部副理及業務部經理，渠等均明知該公司之營業項目
    僅限於國內外市場分析、提供不動產買賣資訊及企業管理財
    務管理診斷分析諮詢等顧問事業，竟與該公司董事長尹曉天
    共同經營公司登記範圍以外之業務，購買糖、黃豆、咖啡、
    椰乾等期貨商品，並分別委託菲律賓期貨經濟商馬斯特公司
    及兆金公司，向菲律賓馬尼拉期貨交易所下單，從事期貨交
    易買賣，且為籌措交易資金，竟對外以穩賺不賠為號召，邀
    集不特定之投資客戶，並以每口保證金新臺幣（下同）6 萬
    元為一個單位，約定每月可獲5 至6 分之利息或報酬，及由
    客戶簽立委託書委託從事期貨交易，自79年3 月間起至79年
    12月間止，計接受客戶戊○○、乙○○、丁○○○、甲○○
    、丙○○等150 餘人之委託，收受保證金約3600餘萬元，又
    渠等受委任處理上開期貨商品交易事務期間，又意圖為自己
    不法之利益，僅將其中保證金約1000萬元投入交易市場，餘
    則移作公司開銷、人事費用及業務獎金等支出使用，違背渠
    等之受任義務，渠等於79年8 月間，因以先高賣後低買方式
    操作椰乾期貨，迨至79年12月間，短期間椰乾價格不斷上漲
    ，終於無法彌補差價，而遭到斷頭之虧損結果，致生損害於
    委託客戶。因認被告己○○所為係共同犯公司法第15條第3
    項、第1 項，銀行法第125 條及刑法第342 條之罪嫌，且所
    犯上開3 罪間有方法結果牽連關係，應從一重之違反銀行法
    罪處斷云云。
二、按案件時效已完成者，應諭知免訴之判決並得不經言詞辯論
    為之，刑事訴訟法第302 條第 2款定有明文。次按被告行為
    後，刑法第80條、第83條關於追訴權時效期間、停止之規定
    ，業已於94年2 月 2日修正公布，並於95年 7月 1日施行。
    現行刑法第 2條第 1項規定：「行為後法律有變更者，適用
    行為時之法律。但行為後之法律有利於行為人者，適用最有
    利於行為人之法律。」，因追訴權時效之長短，關係行為人
    是否受到刑事追訴或處罰，而追訴權時效完成者，依刑事訴
    訟法第302 條第2 款規定應諭知免訴判決，而免訴判決為實
    體判決，因此關於追訴時效期間之修正，應屬實體刑罰法律
    變更，而有刑法第2 條第1 項規定之適用，合先敘明。
三、被告己○○行為後，銀行法歷經多次修正，被告行為時銀行
    法第29條第1 項規定：「除法律另有規定外，非銀行不得經
    營收受存款、受託經理信託資金、公眾財產或辦理國內外匯
    兌業務。」，第125 條第1 項規定：「違反第二十九條第一
    項規定者，處一年以上七年以下有期徒刑，得併科新臺幣三
    百萬元以下罰金」。嗣89年11月1 日修正公布之銀行法第12
    5 條第1 項規定：「違反第二十九條第一項規定者，處三年
    以上十年以下有期徒刑，得併科新臺幣一億元以下罰金」，
    又93年2 月4 日修正公布之銀行法第125 條第1 項規定：「
    違反第二十九條第一項規定者，處三年以上十年以下有期徒
    刑，得併科新臺幣一千萬元以上二億元以下罰金。」，經比
    較新舊法適用結果，以被告行為時（即78年7 月17日修正公
    布之）銀行法較有利於被告，揆諸上開說明，本件自應適用
    78 年7月17日修正公布之銀行法第125 條第1 項之罪論處。
四、又95年7 月1 日修正施行前刑法第80條規定：「追訴權，因
    左列期間內不行使而消滅：一、死刑、無期徒刑或十年以上
    有期徒刑者，20年。二、三年以上十年未滿有期徒刑者，10
    年。三、‧‧四、‧‧五、‧‧前項期間自犯罪成立之日起
    算。但犯罪行為有連續或繼續之狀態者，自行為終了之日起
    算。」，修正前刑法第83條規定：「追訴權之時效，如依法
    律之規定，偵查、起訴或審判之程序，不能開始或繼續時，
    停止其進行。前項時效停止，自停止原因消滅之日起，與停
    止前已經過之期間一併計算。停止原因繼續存在之期間，如
    達於第80條第1 項各款所定期間四分之一者，其停止原因視
    為消滅。」，而修正後刑法第80條則規定：「追訴權，因下
    列期間內未起訴而消滅：一、犯最重本刑為死刑、無期徒刑
    或十年以上有期徒刑之罪者，30年。二、犯最重本刑為三年
    以上十年未滿有期徒刑之罪者，20年。三、‧‧。四、‧‧
    。前項期間自犯罪成立之日起算。但犯罪行為有繼續之狀態
    者，自行為終了之日起算。」，另修正後刑法第83條規定：
    「追訴權之時效，因起訴而停止進行。依法應停止偵查或因
    犯罪行為人逃匿而通緝者，亦同。前項時效之停止進行，有
    下列情形之一者，其停止原因視為消滅：一、‧‧。二、審
    判程序依法律之規定或因被告逃匿而通緝，不能開始或繼續
    而其期間已達第80條第1 項各款所定期間四分之一者。三、
    依第1 項後段停止偵查或通緝，而其期間已達第80條第1 項
    各款所定期間四分之一者。前二項之時效，自停止原因消滅
    之日起與停止前已經過之期間一併計算。」，本件被告所犯
    銀行法第125 條第1 項罪，其法定刑為1 年以上7 年以下有
    期徒刑得併科新臺幣3 百萬元以下罰金，其追訴權時效期間
    ，依修正前刑法第80條第1 項第2 款規定為10 年 ，依修正
    前刑法第83條規定加計停止進行期間則為12年6 月，而依修
    正後刑法第80條第1 項第2 款規定，其追訴權時效為20年，
    加計停止進行期間即為25年，經比較新舊法之結果，自以修
    正前刑法上開規定，對於被告有利，依刑法第2條 第1 項前
    段規定，本件自應適用被告行為時即修正前之刑法規定。
五、經查：
    (一)本件被告犯罪時間終了日，依起訴書所載被告至79年12月
    間，短期間椰乾價格不斷上漲，終於無法彌補差價，而遭到
    斷頭之虧損結果，致生損害於委託客戶。故被告最後犯罪行
    為終了日，至遲應以79年12月31日為準，合先敘明。
    (二)而本件被告追訴權時效期間為10年，並加計本件開始實施
    偵查之日（80年3 月11日）起至法院發布通緝之日（81年12
    月11日）止，即1 年又9 月之期間，及因被告通緝致審判不
    能開始而停止追訴權時效進行，達於上開10年追訴權時效期
    間4 分之1 ，即2 年6 月之期間，是本件被告涉犯違反銀行
    法罪之追訴權應於96年3 月31日（79年12月31日+10 年+1年
    9 月+2年6 月），業因時效完成而消滅，爰不經言詞辯論，
    逕為免訴之諭知。
據上論斷，應依刑事訴訟法第302 條第2 款、第307 條判決如主
文。
中　　華　　民　　國　　96　　年　　10　　月　　31　　日
　　　　　　　　　刑事第六庭  審判長法  官　曾逸誠
                                    法  官  林柏壽
                                    法  官  王  琁
以上正本證明與原本無異。
如不服本判決應於收受本判決後10日內向本院提出上訴書狀，並
應敘述具體理由，如未敘述上訴理由者，應於上訴期間屆滿後20
日內補提理由書狀於本院（均須按他造當事人之人數附繕本）「
切勿逕送上級法院」。
中　　華　　民　　國　　96　　年　　10　　月　　31　　日
　　　　　　　　　　　　　　　　　  書記官  黃國忠
